高雄高等行政法院簡易判決　　　　　　　　　　　　 九十一年度簡字第二五四號
　　原　　　告　甲○○
　　訴訟代理人　丁○○○
　　被　　　告　財政部高雄市國稅局
　　代　表　人　鄭宗典局長
　　訴訟代理人　丙○○
右當事人間因綜合所得稅事件，原告不服財政部中華民國九十一年四月二十五日台財
訴字第０九０００六五三一一號訴願決定，提起行政訴訟。本院判決如左：
　　主  文
訴願決定及原處分（復查決定含原核定處分）均撤銷。
訴訟費用由被告負擔。
　　事實及理由
一、緣原告民國（下同）八十八年度綜合所得稅結算申報，申報其所有坐落高雄市新
    興區○○○路一一三號房屋出租予黑羊服飾名店作營業使用之租賃收入新台幣（
    以下同）三七一、０００元，被告初查以其申報租金顯較當地一般租金為低，乃
    參照當地一般租金標準核定全年租賃收入五三五、二００元，減除百分之四十三
    必要費用後，核定租賃所得三０五、０六四元，併課原告當年度綜合所得稅。原
    告不服，申請復查未獲變更，提起訴願，亦遭決定駁回，遂提起本件行政訴訟。
    原告起訴意旨略謂：按最高行政法院（改制前行政法院）八十四年度判字第一二
    六０號判決意旨謂：「所得稅法第十四條第一項第五類第五款所稱財產出租，其
    約定之租金，顯較當地一般租金為低，稽徵機關得參照當地一般租金調整計算租
    賃收入。必須當地出租之其他財產，其建造結構、設備、使用年限及其周邊環境
    ，與本案出租之財產均屬相同或相近，始得以其租金資為本案出租財產調整計算
    租賃收入之依據。若二者相去甚遠，即無用以比較之餘地。」。本件被告僅依鄰
    近系爭房屋之大同一路一二一號及一二三號房屋租金申報情形即逕予核課原告租
    賃收入，顯然過於草率，尚不符前揭最高行政法院裁判之意旨。蓋因前揭房屋雖
    相近，惟同路一二一號及一二三號屋齡較低、屋況較好，更接近商圈所在之南華
    街「新興夜市」，以地點而言，享有較高之租金，自屬當然。又原告係以空屋出
    租，鄰近之兩屋，倘包含傢具在內，則租金較高亦屬合理，實難作為核課租賃收
    入之比較基礎。被告未予實地調查納入考量之基礎，遽予核課原告之租賃所得，
    即有未合，訴願決定未予糾正，亦有未洽，爰訴請撤銷訴願決定及原處分云云。
    被告答辯意旨則謂：（一）按「財產出租，其約定之租金，顯較當地一般租金為
    低，稽徵機關得參照當地一般租金調整計算租賃收入。」「本法第十四條第一項
    第五類第四款及第五款所稱當地一般租金，由財政部各地區國稅局訂定，送財政
    部備查。」為所得稅法第十四條第一項第五類第五款及同法施行細則第十六條第
    三項所明定。次按「綜合所得稅租賃所得設算核定案件，納稅義務人如有異議時
    ，稽徵機關應實地調算租金與鄰近租金比較，高時改課，低時維持原核定。」復
    經財政部賦稅署七十七年十一月九日台稅一發第七七０六六五八五一號函釋在案
    。（二）原告所有坐落高雄市新興區○○○路一一三號房屋，出租予黑羊服飾名
    店作營業使用，本年度申報之租賃收入三七一、０００元，即每月每坪租金為一
    、七三三元，顯較當地一般租金為低，被告乃參照當地一般租金標準每月每坪租
    金二、五００元核定全年租賃收入五三五、二００元，減除百分之四十三必要費
    用後，核定租賃所得三０五、０六四元【計算式為：（2,500元×17.84坪×12
    月）×（1-43%）=305,064元】，揆諸首揭規定，並無不合，且核定之租金並未
    高於鄰近地區房屋租金。（三）又當地一般租金標準之訂定，係以當地繁榮之程
    度，為房屋帶來之經濟效益為參酌之要件，至鄰近房屋是否結構、新舊、使用情
    形有別，固得供為訂定當地一般租金之參考，然並非唯一必要條件。是被告既就
    鄰近同區段已出租房屋即同路段一二一號及一二三號之租金申報情形，調查結果
    為平均每月每坪租金二、五六九元及三、七八八元，此有被告初核之八十八年度
    設算租賃所得復查系爭內容分析及通報表與相關租賃合約附卷可稽，並與上述財
    政部核定之當地一般租金標準表互核比較詳加考量，按當地一般租金標準核定系
    爭租賃所得三０五、０六四元，實無違誤，原告所訴為無理由，請予駁回等語。
二、按「財產出租，其約定之租金，顯較當地一般租金為低，稽徵機關得參照當地一
    般租金調整計算租賃收入」。又「本法第十四條第一項第五類第四款及第五款所
    稱當地一般租金，由財政部各地區國稅局訂定，送財政部備查。」固為所得稅法
    第十四條第一項第五類第五款及行為時所得稅施行細則第十六條第三項所明定。
    惟查「城市地方房屋之租金，以不超過土地及其建築物申報總價額年息百分之十
    為限」，乃土地法第九十七條第一項就房屋租金最高額所設強制規定，約定租金
    超過此項限制者，房屋出租人對超過部分無請求權，而所得稅法對此復未設有排
    除適用之規定，尚不宜輒以行政命令排除其適用。是故主管稽徵機關依首揭所得
    稅法規定及財政部核定當地一般租金標準調整租金收入，苟其調整之結果超過土
    地法規最高限額時，除就其超過部分能證明納稅義務人實際業已取得者外，似難
    對此項納稅義務人依法無請求權之部分，僅以稅捐稽徵機關推測之收入遽加課稅
    （最高行政法院七十九年九月份庭長評事聯席會議決議、前行政法院八十三年度
    判字第一五八六號、八十三年度判字第一六九五號判決與八十五年度判字第一０
    三七號判決參照）。雖內政部七十一年五月二十四日台（七十一）內地字第八七
    一０三號函雖表示：「有關土地法第九十七條第一項規定：城市地方房屋之租金
    ，以不超過土地及其建築物申報總價額年息百分之十為限。所稱房屋係指供住宅
    用之房屋。」及財政部八十一年九月二十九日台財稅第八一一六七九一二七號函
    釋意旨雖亦謂：「土地法第九十七條第一項規定，城市地方房屋之租金，以不超
    過土地及其建築物申報總價年息百分之十為限；上述條文所稱房屋，係指供住宅
    用之房屋而言．．」等語。惟依土地法第九十七條第一項：「城市地方房屋之租
    金，以不超過土地及其建築物申報總價額年息百分之十為限。」之規定觀之，此
    條所規範房屋租金最高額之限制，只有城市與非城市之別，而無營業與否之分（
    前行政法院八十三年度判字第一九八五號判決參照）。故上開內政部及財政部之
    函釋顯係以行政命令限縮法律適用範圍及對象，應認牴觸法律規定而無效，爰應
    拒絕適用。
三、本件原告就其所有系爭房屋於八十八年度出租予黑羊服飾名店供營業使用，係自
    行申報全年租賃收入為三七一、０００元，被告以其申報金額顯較當地一般租金
    為低，乃參照當地一般租金標準，核定全年租賃收入為五三五、二００元，減除
    百分之四十三費用，調整計算其租賃所得為三０五、０六四元，有原核定通知書
    及復查決定書可按。又系爭房屋於八十八年一月至六月之房屋評定現值為一、一
    一三、五００元，八十八年七月至十二月為一、０九九、四００元，而系爭房屋
    所坐落之基地二筆，八十八年申報地價每平方公尺為一四、一六０元，面積共一
    一六平方公尺，有土地及建物登記謄本暨高雄市稅捐稽徵處新興分處九十年二月
    七日高市稽新財字第一七二五號函附卷可稽，則依土地法第九十七條第一項規定
    計算系爭房屋八十八年度租金金額原不得超過二七四、九０一元（即八十八年一
    至六月：【0000000＋（116平方公尺×14160＝0000000）】×0.1＝275606。八
    十八年七至十二月：【0000000＋（116平方公尺×14160＝0000000）】×0.1＝
    274196。275606＋274106 ÷2＝274901），故被告設算系爭房屋之租賃收入為五
    三五、二００元，顯逾土地法第九十七條第一項規定之最高限制，而就超過原告
    自行申報之租賃所得部分（即超過三七一、０００元部分），除被告能證明原告
    實際業已取得者外，似難對此項原告依法無請求權部分，僅以稅捐稽徵機關推測
    之收入遽加課稅。又本件承租人乙○○到場證稱，其僅以每月約三０、０００元
    向原告承租，而被告復未能舉證證明原告確有收取超過三七一、０００元部分之
    租金，遂逕予調整核定，即有未洽。故而原告主張被告調整之租金金額過高等語
    ，尚非無據。
四、綜上所述，本件因原告申報系爭房屋之租賃所得金額過低，被告依行為時所得稅
    法第十四條第一項第五類第五款規定調整計算租賃收入，固非無據；惟被告調整
    系爭房屋租金有如上所述之違法，訴願決定予以維持，亦有未合，故而，原告提
    起本件訴訟，求為撤銷，即有理由，應予准許，並不再經言詞辯論為之。
五、據上論結，本件原告之訴為有理由，依行政訴訟法第二百三十三條第一項、第二
    百三十六條、第一百九十五條第一項前段、第九十八條第三項前段，判決如主文
    。
中　　　華　　　民　　　國    九十一　　年　  　九　　　月　　  三十　　日
                              高雄高等行政法院第二庭
                                          法      官  蘇秋津
右為正本係照原本作成。
如不服本判決，應於送達後二十日內，向本院提出上訴狀並表明上訴理由，如於本判
決宣示後送達前提起上訴者，應於判決送達後二十日內補提上訴理由書（須按他造當
事人人數附繕本）。
提起上訴應預繳送達用雙掛號郵票七份（每份三十四元）。
中　　　華　　　民　　　國    九十一　　年　  　九　　　月　　  三十　　日
                                          法院書記官  陳嬿如
附註：
行政訴訟法第二百三十五條（第一項、第二項）：
對於適用簡易程序之裁判提起上訴或抗告，須經最高行政法院之許可。
前項許可，以訴訟事件所涉及之法律見解具有原則性者為限。
